【裁判字號】    97,訴,296
【裁判日期】    970429
【裁判案由】    違反毒品危害防制條例
【裁判全文】
臺灣屏東地方法院刑事判決               97年度訴字第296號
公  訴  人  臺灣屏東地方法院檢察署檢察官
被      告  甲○○
                    （另案
上列被告因違反毒品危害防制條例案件，經檢察官提起公訴（97
年度毒偵字第152 號），本院裁定改依簡式審判程序審理，判決
如下：
    主  文
甲○○施用第一級毒品，累犯，處有期徒刑壹年貳月。扣案之第
一級毒品海洛因貳包（合計淨重零點貳壹公克，空包裝總重零點
肆公克）沒收銷燬之。
    事  實
一、甲○○曾因施用毒品案件，於民國87年間經本院裁定令入勒
    戒處所觀察、勒戒，於同年8 月11日執行完畢釋放（5 年內
    曾再犯毒品危害防制條例第10條之罪）。又曾犯毒品危害防
    制條例及槍砲彈藥刀械管制條例之罪，前者於92年9 月30日
    經本院判處有期徒刑8 月確定，後者於93年3 月31日經本院
    判處有期徒刑3 月，併科罰金新臺幣（下同）1 萬元，及有
    期徒刑2 年5 月，併科罰金6 萬元（罰金如易服勞役均以90
    0 元折算1 日）確定，並經裁定定其應執行之刑為有期徒刑
    3 年2 月，併科罰金6 萬元，罰金如易服勞役以900 元折算
    1 日，有期徒刑部分甫於96年6 月25日假釋期滿視為執行完
    畢。
二、詎甲○○仍不知悔改，明知海洛因業經公告列為毒品危害防
    制條例第2 條第2 項之第一級毒品，不得非法持有、施用，
    仍基於施用第一級毒品海洛因之犯意，於97年1 月16日晚間
    7 時許，在屏東縣屏東市○○路160 巷7 號其住處房間內，
    以針筒注射之方式，施用第一級毒品海洛因1 次。嗣於同年
    月18日下午3 時35分許，在屏東縣麟洛鄉○○路某公墓內產
    業道路，為警查獲，扣得海洛因2 包（合計淨重0 點21公克
    ，空包裝總重0點43公克）。
三、案經屏東縣警察局屏東分局報請臺灣屏東地方法院檢察署檢
    察官偵查起訴。
    理  由
一、本件被告甲○○犯係死刑、無期徒刑、最輕本刑為3 年以上
    有期徒刑以外之罪，其於本院準備程序中就前揭被訴事實為
    有罪之陳述，經受命法官告知簡式審判程序之旨，並聽取其
    與公訴人之意見後，本院認無不得或不宜改依簡式審判程序
    進行之處，爰依刑事訴訟法第273 條之1 第1 項、第284 條
    之1 ，本院合議庭裁定由受命法官獨任依簡式審判程序審理
    ；又簡式審判程序之證據調查，依刑事訴訟法第273 條之2
    規定，不受同法第159 條第1 項審判外陳述排除之限制，再
    被告對於卷內之各項證據，亦不爭執證據能力，故卷內所列
    之各項證據，自得作為證據，合先敘明。
二、上揭事實，業據被告於警訊、偵查及本院審理時坦承不諱，
    而被告為警所採集之尿液檢體，經送請正修科技大學超微量
    研究科技中心檢驗，結果呈鴉片代謝物類陽性反應，有該科
    技中心97年2 月13日編號R00-0000-000檢驗報告1 份在卷可
    稽。且扣案之第一級毒品海洛因2 包（淨重0 點21公克，空
    包裝總重0 點43公克），經送法務部調查局檢驗結果，確係
    第一級毒品海洛因，此有法務部調查局97年2 月24日調科壹
    字第09723010060 號鑑定書1 紙附卷可佐，足認被告上開自
    白顯與事實相符，堪信為真實。
三、按毒品危害防制條例於92年7 月9 日修正公布，其中第20條
    、第23條將施用毒品之刑事處遇程序，區分為「初犯」、「
    5 年內再犯」、「5 年後再犯」，而依立法理由觀之，僅限
    於「初犯」、「5 年後再犯」，始應先經觀察、勒戒或強制
    戒治程序，倘被告於5 年內已再犯，經依法追訴處罰，縱其
    第3 次（或第3 次以上）再度施用毒品之時間，在初犯經觀
    察、勒戒或強制戒治執行完畢釋放5 年以後，已不合於「5
    年後再犯」之規定，且因已於「5 年內再犯」，顯見其再犯
    率甚高，原實施觀察、勒戒或強制戒治，已無法收其實效，
    即應依該條例第10條處罰，最高法院95年5 月9 日95年度第
    7 次刑事庭會議決議可資參照。查被告如事實欄之施用毒品
    事實經觀察勒戒、強制戒治之事實，此有臺灣屏東地方法院
    檢察署刑案資料查註紀錄表、臺灣高等法院被告前案紀錄表
    各1 份在卷可按，是被告既已於強制戒治執行完畢後5 年內
    再犯施用毒品案件，並經法院論罪科刑，即非屬前述「5 年
    後再犯」之情形，檢察官自應依法追訴。從而，本件事證明
    確，被告犯行洵堪認定，應依法論科。
四、按海洛因係毒品危害防制條例第2 條第2 項第1 款所定之第
    一級毒品，不得非法持有、施用。故核被告所為，係犯毒品
    危害防制條例第10條第1 項施用第一級毒品罪。其於施用海
    洛因前持有海洛因犯行，為其施用之高度行為所吸收，不另
    論罪。查被告有事實欄所載論罪科刑執行之情形，此有臺灣
    屏東地方法院檢察署刑案資料查註紀錄表及臺灣高等法院被
    告前案紀錄表各1 份在卷可查，其受有期徒刑執行完畢後，
    5 年之內再犯有期徒刑以上刑之本罪，為累犯，應依刑法第
    47條第1 項規定加重其刑。爰審酌被告曾因施用毒品經送勒
    戒處所施以觀察勒戒後，仍未能戒斷其施用毒品之惡習，足
    見其陷溺已深，素行不佳，惟因施用毒品僅係戕害其自己身
    心並無加害他人，此次施用毒品次數僅1 次，且其犯罪後坦
    承犯行、態度尚稱良好等一切情狀，量處如主文所示之刑，
    以示懲儆。扣案之第一級毒品海洛因2 小包（合計淨重0 點
    21 公 克，空包裝總重0 點43公克），經送法務部調查局檢
    驗結果，確係第一級毒品海洛因，已如前述，又其上之包裝
    袋，因與毒品無法析離，應整體視為毒品，均應依毒品危害
    防制條例第18條第1 項前段之規定併予宣告沒收銷燬之。
據上論斷，應依刑事訴訟法第273 條之1第1項、第299 條第1 項
前段，毒品危害防制條例第10條第1 項、第18條第1 項前段，刑
法第11條、第47條第1 項，判決如主文。
本案經檢察官劉昀到庭執行職務。
中    華    民    國    97    年    4     月    29    日
                  刑事第一庭  法  官  許蓓雯
以上正本證明與原本無異。
如不服本判決應於收受本判決送達後十日內向本院提出上訴書狀
，其未敘述上訴理由者，並得於提起上訴後十日內向本院補提理
由書狀（均須按他造當事人之人數附繕本）「切勿逕送上級法院
」
中    華    民    國    97    年    4     月    29    日
                              書記官  蘇雅慧
本案論罪科刑法條：
毒品危害防制條例第10條
施用第一級毒品者，處六月以上五年以下有期徒刑。
施用第二級毒品者，處三年以下有期徒刑。


司法院資訊處製作；財團法人民間司法改革基金會備份。
